【裁判字號】    95,台上,45
【裁判日期】    950105
【裁判案由】    貪污
【裁判全文】
最高法院刑事判決                九十五年度台上字第四五號
    上  訴  人  戊○○
                        號
    選任辯護人  陳武璋律師
    上  訴  人  丁○○
    選任辯護人  林坤賢律師
                邱華南律師
    上  訴  人  己○○
                        目井巷.
    選任辯護人  蔡瑞煙律師
                陳鴻謀律師
    上  訴  人  乙○○
                        號
    選任辯護人  賴思達律師
    上  訴  人  丙○○
                        號
                辛○○
                        51弄.
                甲○○
                        11號.
                庚○○
                壬○○
    上列  一人
    選任辯護人  陳昭宜律師
上列上訴人等因貪污案件，不服台灣高等法院台中分院中華民國
九十三年十二月九日第二審判決（九十三年度上訴字第八六五號
，起訴案號：台灣台中地方法院檢察署九十一年度偵字第五六九
二、八○五二、一六九七八號），提起上訴，本院判決如下：
    主  文
原判決關於戊○○、丁○○、己○○、乙○○、丙○○、辛○○
、甲○○、壬○○、庚○○部分撤銷，發回台灣高等法院台中分
院。
    理  由
本件原判決撤銷第一審關於上訴人戊○○、丁○○、己○○、乙
○○、丙○○、辛○○、甲○○、壬○○、庚○○部分之科刑判
決，改判依牽連犯從一重論處各該上訴人共同連續行使公務員明
知為不實之事項，而登載於職務上所掌之公文書，足以生損害於
公眾罪刑，固非無見。
惟查：一、政府採購法第八十七條第四項之罪，係以「意圖影響
決標價格或獲取不當利益，而以契約、協議或其他方式之合意，
使廠商不為投標或不為價格之競爭者」為其成立要件（民國九十
一年二月六日修正公布之新法，此部分與修正前相同）。原判決
事實認定戊○○（係台中縣清水鎮鎮長）為配合縣議員、鎮民代
表、里長及其熟識，或與丙○○及與爭取經費者熟識之人辦理清
水鎮發包公用工程，與丙○○等人勾結，就原判決附表（下稱附
表）所示，屬清水鎮公所自行發包施作之小型公用工程，各由丙
○○等人自行指定比價、得標及施作廠商，意圖影響決標價格，
以廠商內部合意方式，不為價格之競爭，其後戊○○並指示與之
具有犯意聯絡之丁○○、己○○、乙○○、盧威志（業經原審判
刑確定）等四人配合辦理，其等即藉由工程發包採限制性招標，
不經公告程序，得直接邀請二家以上廠商比價措施之便利，達成
廠商間實際上並無競爭，胥為同一人（廠商）虛偽比價，以圍標
清水鎮公所發包之公用工程之不正目的，任令丙○○等人自行指
定比價、得標及施作廠商，或由盧威志以簽陳鎮長核定三家比價
廠商之方式，同意附表所示之工程，由丙○○等人自行指定比價
、得標廠商，己○○、乙○○、盧威志三人均知悉有圍標之事實
，仍逕予為虛偽比價、決標之開標程序與記錄，而製作不實之比
價紀錄，並持以行使開工，足以生損害於清水鎮公所對於採購業
務管理之正確性，而使丙○○等人得以順利以預算底價或接近預
算底價之金額承包上開工程，上訴人等所為均犯政府採購法第八
十七條第四項之圍標罪及刑法第二百十六條、第二百十三條之行
使公務員明知為不實之事項而登載於公文書罪，並依牽連犯從一
重之後開之罪處斷等情。然標取上開工程之丙○○等人，如何係
有與其他廠商協議，使各該廠商「不為投標或不為價格之競爭」
，而影響決標價格之具體情事？上開所謂己○○、乙○○、盧威
志三人製作不實之比價紀錄後，並均「持以行使開工」，上訴人
等又係如何持該不實之比價紀錄，以行使工程之開工？卷內資料
並未周詳。原審就此未為查明，敘明認定各該事實之所憑依據及
理由，自嫌調查職責未盡及理由不備。二、「被告以外之人於審
判外之言詞或書面陳述，除法律有規定外，不得作為證據。」、
「法院就被告本人之案件調查共同被告時，該共同被告準用有關
證人之規定。」九十二年二月六日修正公布，同年九月一日施行
之刑事訴訟法第一百五十九條第一項、第二百八十七條之二分別
定有明文。依原判決理由之論斷，其認定上訴人等之犯罪事實，
係併引用共同被告丙○○、丁○○、己○○、盧威志、甲○○、
辛○○、壬○○、庚○○等人於調查人員詢問時及檢察官偵查中
之供述，及證人蔡佩樺、蔡慶文、楊雅萍、楊榮芳、蔡麗櫻、鍾
婉如、蔡榮聰、林宜姍、紀麗英、楊敏雄等在調查人員詢問時之
證供，逕採為論罪之依據（見原判決第六五至三二九頁）；而各
該證人等原屬被告以外之人於審判外之陳述，如何係與審判中供
述不符，但合於傳聞法則之例外而得採為論罪證據，及各該共同
被告等何以毋庸依前揭證人之訊問調查程序，逕得就其供述採為
認定其他共同被告犯罪之依據，原審並未敘明其採證之理由，自
嫌理由欠備。以上或為上訴意旨所指摘，或為本院得依職權調查
之事項，應認原判決關於上訴人戊○○、丁○○、己○○、乙○
○、丙○○、辛○○、甲○○、壬○○、庚○○部分有撤銷發回
更審之原因。原判決關於不另諭知上訴人等無罪部分，既經檢察
官起訴書指明與前開論罪部分有裁判上一罪關係，依審判不可分
原則，應一併撤銷發回，附予說明。
據上論結，應依刑事訴訟法第三百九十七條、第四百零一條，判
決如主文。
中    華    民    國  九十五  年    一    月    五    日
                      最高法院刑事第七庭
                          審判長法官  呂  潮  澤
                                法官  吳  昆  仁
                                法官  孫  增  同
                                法官  趙  文  淵
                                法官  吳      燦
      本件正本證明與原本無異
                                      書  記  官
中    華    民    國  九十五  年    一    月    九    日
                                                      Ｑ


司法院資訊處製作；財團法人民間司法改革基金會備份。
